【裁判字號】    98,訴,88
【裁判日期】    980423
【裁判案由】    請求賠償損害
【裁判全文】
臺灣彰化地方法院民事判決              98年度訴字第88號
原      告  甲○○
被      告  乙○○
上列當事人間請求侵權行為損害賠償事件，本院於民國98年4月9
日言詞辯論終結，茲判決如下：
    主      文
被告應給付原告新台幣壹拾參萬柒仟貳佰參拾陸元，及自民國九
十七年十二月三十一日起至清償日止按年利率百分之五計算之利
息。
原告其餘之訴駁回。
本判決原告勝訴部分得假執行。
原告其餘假執行之聲請駁回。
    事實及理由
一、本件原告起訴主張：被告於民國96年11月22日上午7時55分
    許，騎乘車牌號碼985 -BVU號重型機車，沿彰化縣彰化市○
    ○路175巷由南往北行駛，途經彰化市○○路175巷與121弄
    交岔路口時，本應注意車前狀況，隨時採取必要之安全措施
    ，又車輛行至無號誌之交岔路口，應減速慢行，作隨時停車
    之準備，當時並無不能注意之情事，竟疏未注意，與沿彰化
    市○○路121弄由西往東行駛至前揭交岔路口，由原告所騎
    乘車牌號碼XPQ-805號重型機車相撞，致原告倒地後受有右
    側骨盆骨折併髖關節脫臼、右側肩部鈍傷、腹部鈍傷之傷害
    ，據此，請求被告應賠償原告所受損害如下：(一)醫療費用新
    臺幣（下同）21,000元；(二)看護費用6萬元；(三)機車修理費
    用5,500元；(四)門診及復健費用2萬元；(五)交通費用12,000元
    ；(六)必要之營養品費用10萬元；(七)系爭車禍發生致原告無法
    工作達4個月之久，故不能工作之損失為20萬元；(八)精神慰
    撫金20萬元。綜上，原告所受損害金額總計為618,500元等
    情。並聲明：(一)被告應給付原告618,500元及自起訴狀繕本
    送達之翌日起至清償日止，按年息百分之5計算之利息；(二)
    前項判決請准宣告假執行。
二、被告則以：其對刑事判決無意見，惟原告請求之金額過鉅，
    其無力負擔，且應是伊告原告才對等語置辯。並聲明：駁回
    原告之訴及其假執行之聲請。
三、查原告主張被告於96年11月22日上午7時55分許，騎乘車牌
    號碼985 -BVU號重型機車，沿彰化縣彰化市○○路175巷由
    南往北行駛，途經彰化市○○路175巷與121弄交岔路口時，
    本應注意車前狀況，隨時採取必要之安全措施，又車輛行至
    無號誌之交岔路口，應減速慢行，作隨時停車之準備，當時
    並無不能注意之情事，竟疏未注意，與沿彰化市○○路121
    弄由西往東行駛至前揭交岔路口，由原告所騎乘車牌號碼XP
    Q-805號重型機車相撞，致原告倒地後受有右側骨盆骨折併
    髖關節脫臼、右側肩部鈍傷、腹部鈍傷之傷害等情，業據其
    提出診斷書為證，而被告因上開過失傷害犯行，業經本院97
    年度交簡字第70號刑事簡易判決處拘役三十日確定在案，復
    經調取上開刑事案件卷宗核閱屬實，亦為被告所不爭執，故
    原告上開之主張堪信為真。又上開刑事判決並認定原告騎乘
    車牌號碼XPQ-805號重型機車，沿彰化市○○路121弄由西往
    東行駛至前揭交岔路口，本應注意車輛行駛至無號誌之交岔
    路口，左方車應停讓右方車先行，且應減速慢行，作隨時停
    車之準備，而當時並無不能注意之情事，亦疏未注意，始致
    兩造騎乘之機車相撞，故是原告就本件車禍之發生亦有過失
    存在，應堪認定，合先敘明。
四、又查，本件原告主張依民法第一百八十四條第一項前段、第
    一百九十三條第一項、第一百九十五條第一項之規定，訴請
    被告給付醫藥費、看護費、交通費、車損費用、減少勞動能
    力之損失及非財產上之精神賠償，得請求之金額分論如下：
  (一)醫藥費部分：原告固主張其支出醫療費用21,000元、門診及
    復健費用20,000元，惟依據其所提出之醫療單據，僅住院期
    間之住院收據，載有其自行負擔之金額15,071元，其餘門診
    復健物理治療之單據則無支出金額之記載，又經本院向財團
    法人彰化基督教醫院（簡稱彰基醫院）查詢結果，原告因本
    件車禍所受之傷害至該院就診所支出之自付額合計為17,071
    元（藥費2,000元及住院自費醫療費用15,071元），此有該
    院98年3月20日九十八至彰基醫事字第098030055號函暨所附
    收據及費用證明在卷可稽，因此原告得請求之醫療費用應為
    17,071元，逾此金額以外之請求則無理由。另原告提出其購
    買中藥共支出2,740元，固提出收據為證，然該等中藥既未
    經醫師處方，無法認係治療上所必要之費用，故原告此部分
    請求亦無理由。
  (二)增加生活上必要之支出：1.看護費部分：原告主張其車禍發
    生後三十日，每日需專人看護，以每日看護費用二千元計算
    ，合計6萬元，並提出住院期間僱用專人看護之收據七紙為
    證，依上開收據所示其住院期間請人看護之時間均為前一晚
    至隔日早上之12小時，每次金額1,000元，然住院期間本即
    需由專人看護，雖非24小時僱用專業看護，部分時間由親屬
    代為照顧，固係出於親情，但親屬看護所付出之勞力，並非
    不能評價為金錢，故住院期間應衡量及比照僱用專業看護之
    情形，核計看護費用，是原告住院期間共16日，以一天24小
    時2000元計算，其可請求之看護費為32,000元，然出院後原
    告之傷勢應已較緩和，且係在家中照護，則看護之親屬應無
    須再給予24小時之全天照護，因此以每天12小時1000元計算
    看護費尚屬合理，故其餘之14日原告得請求之看護費用為14
    ,000元。綜上，原告因本件車禍受傷所得請求之看護費用為
    46,000元。2.必要之營養費用10萬元部份：原告稱其因車禍
    受傷需營養補品，並提出其向蔘藥行購買之三仙膠、粉光蔘
    、正官庄蔘、切蔘等收據6紙，金額共計32,400元，惟上開
    補品無法證實與原告所受之傷害有任何治療上之效用，難認
    有其必要性，除此之外原告並未提出任何單據以證明其支出
    必要之營養費用10萬元，是此部份之請求均無理由。3.交通
    費12,000元：依上開彰基醫院函文所示，原告於車禍發生後
    迄至97年11月14日仍至醫院門診追蹤治療及復健，是在此之
    前其所支出之計程車費用應可認係本件車禍受傷所增加之支
    出，惟依其提出之計程車收據37張，所載之金額共計4,150
    元，因此僅能證明原告支出之交通費為4,150元，超過此金
    額之範圍，即屬無據。4.綜上，原告可請求增加生活上之必
    要支出金額為50,150元。
  (三)減少勞動能力之損失部分20萬元：原告於96年本件車禍發生
    當時任職於彰南電池工業股份有限公司，擔任電腦工程師，
    年薪為377,600元（月薪31,467元），此有稅務電子閘門財
    產所得調件明細表附卷足考。又原告「因本件車禍骨盆骨折
    ，包括恥骨、腸骨、髖關節骨折，屬較複雜之骨折傷害，一
    般受傷後約半年至一年，始得從事一般正常工作活動，惟對
    於長期坐姿之作業會有影響，綜合其現況並審酌其職業，至
    少須一年始得從事一般正常之工作活動」等情，此有前開彰
    基醫院98年3月20日函覆內容可憑，因此原告於本件請求4個
    月之減少勞動能力之損失，要屬合理，是其可請求之4個月
    勞動能力損失金額為125,868元（31,467×4＝125,868），
    逾此部份金額之請求則無理由。
  (四)非財產上損害部分20萬元：本院斟酌原告受傷之情形非輕，
    其將來復建尚需醫藥費用，與所需休養之時日，暨所受之精
    神上痛苦匪淺，另被告96年之年薪資收入為99,480元，此有
    稅務電子閘門財產所得調件明細表可稽，其並自承於97年擔
    任駕訓班教練，月薪3萬元左右，核以兩造之薪資收入相當
    、身分、地位及經濟狀況等關係定之，認原告請求之非財產
    損害20萬元顯屬過高，應以15萬元為相當。
  (五)綜上所述，原告得請求之醫藥費、增加生活上之支出、減少
    勞動能力之損失及精神賠償，共計為343,089元。
五、再按因故意或過失，不法侵害他人之權利者，負損害賠償責
    任；又損害之發生或擴大，被害人與有過失者，法院得減輕
    賠償金額，或免除之，民法第一百八十四條第一項前段及第
    二百十七條分別定有明文。查本件車禍之肇事，被告雖騎乘
    機車行至無號誌之交岔路口，未減速慢行，作隨時停車之準
    備，而有疏未注意之情事，惟原告行駛至無號誌之交岔路口
    ，亦有左方車未停讓右方車先行，及減速慢行，作隨時停車
    之準備等疏失，審酌兩造之過失情節，本院認原告應負較大
    之過失責任為百分之六十，被告應負之過失責任為百分之四
    十，本件車禍之發生原告既與有過失，即應適用過失相抵之
    法則，依同一比例予以抵扣，故原告得請求之損害賠償金額
    為137,236元（343,089×40%＝137,236）。
六、末按得於刑事訴訟程序附帶提起民事訴訟者，以被告犯罪行
    為之被害人，且其所受損害，係因被告犯罪而直接發生者為
    限，其提起附帶民事訴訟之合法與否，則應依刑事訴訟予以
    判斷，不因其是否移送民事庭，而有所差異，故因犯罪而受
    損害之人，於刑事訴訟程序固得附帶提起民事訴訟，對於被
    告及依民法負賠償責任之人，請求回復其損害，但其請求回
    復之損害，以被訴犯罪事實所生之損害為限，否則縱令得依
    其他事由，提起民事訴訟，亦不得於刑事訴訟程序附帶為此
    請求，被告被訴過失傷害之刑事事件，其犯罪事實僅為過失
    致原告受傷害，而不及於機車過失毀損部分，原告因該車之
    損壞請求賠償修理費5,500元，依前開說明，即不得於刑事
    訴訟程序附帶而為請求，其起訴即非合法，不應准許。
七、從而，原告依侵權行為之規定得向被告請求之金額為137,23
    6元及自起訴狀繕本送達翌日（即97年12月31日）起至清償
    日止按年利率百分之五計算之利息，即有理由，應予准許，
    逾此部分之請求則無理由，應予駁回。
八、本判決第一項原告勝訴部分所命給付之價額未逾新台幣五十
    萬元由本院依職權宣告假執行。至原告敗訴部分其假執行之
    聲請已失所附麗，不予准許，應予駁回。
九、結論：本件原告之訴為一部有理由、一部無理由，並依民事
    訴訟法第389條第1項第5款，判決如主文。因本件係刑事附
    帶民事訴訟，當事人並未支出裁判費，爰不另為訴訟費用負
    擔之諭知，附此說明。
中    華    民    國    98    年     4    月    23    日
                  民事第一庭    法  官  黃倩玲
以上正本係照原本作成。
如對判決上訴，應於判決送達後20日內向本院提出上訴狀。
中    華    民    國    98    年     4    月    24    日
                              書記官    楊美芳


司法院資訊處製作；財團法人民間司法改革基金會備份。
